臺灣基隆地方法院刑事判決　　　　　　　　　　　　　九十三年度訴字第三八五號
　　公　訴　人　臺灣基隆地方法院檢察署檢察官
　　被　　　告　甲○○
　　選任辯護人　劉衡慶律師
右列被告因違反懲治走私條例案件，經檢察官提起公訴（九十三年度偵字第一八五一
號），本院合議庭裁定由受命法官獨任進行簡式審判程序，判決如左：
    主  文
甲○○私運管制物品進口逾公告數額，累犯，處有期徒刑肆月。
    理  由
一、犯罪事實：
    甲○○係帝王成實業有限公司（設於台北縣板橋市○○路○段三六九巷四號一樓
    ，公司統一編號：00000000號，以下簡稱帝王成公司）之負責人，明知
    紅豆即種子類逾一千公斤或完稅價格逾新臺幣（下同）十萬元者係經行政院公告
    管制進口之物品，竟趁帝王成公司自香港購入大陸產製之無水硫酸鈉（俗稱芒硝
    ）一批，於民國九十二年十二月二十八日從香港起運（係EVER RICH NO.1船舶第
    一○七航次運送之散裝貨物）申報進口臺灣之機會，將總重量達六萬三千六百公
    斤（起訴書誤載為六萬三千公斤）、完稅價格為一百五十一萬七千六百八十七元
    之大陸產製紅豆，以外包裝印有藍色「ＺＭ」嘜頭之包裝袋分別裝妥後，夾藏於
    該批散裝無水硫酸鈉太空包中（起訴書誤載為夾藏在貨櫃內），於九十三年一月
    五日運抵臺灣基隆港，並委由不知情之正誠報關有限公司（以下簡稱正誠公司）
    執行業務股東報關人李鳳春向基隆關稅局報關進口該批無水硫酸鈉（報單號碼：
    ＡＡ／９２／７０８２／０００２）。嗣經基隆關稅局進口組驗貨關員於九十三
    年一月五日在基隆港東四號碼頭抽驗已卸至船邊之貨物時拆封查獲，始悉上情。
二、認定犯罪事實所依據之證據及理由：
  (一)被告自白：被告甲○○於警詢中（九十三年三月二十六日調查筆錄，見偵查卷第
    二四至二七頁）、檢察官偵訊中（九十三年六月三日偵訊筆錄，見偵查卷第二○
    六至二○七頁）及本院審理中均坦承前述犯罪事實不諱，被告之任意自白核與下
    列事證相符，自應採為證據。
  (二)供述證據：
    1.證據能力之說明：下列被告以外之人之供述依刑事訴訟法二百七十三條之二規
      定，於簡式審判程序中，具有證據能力。
    2.證人李鳳春即正誠公司之報關人員之證述：李鳳春於警詢中（九十三年二月三
      日調查筆錄，見偵查卷第六頁）供稱：「該批大陸產製硫酸鈉，係分別由協明
      公司（按即協明化工股份有限公司，下均簡稱協明公司）及帝王成實業有限公
      司委託正誠報關行辦理進口報關，其中標示紅色『ＺＭ』者為協明公司申報的
      貨物，標示黑色、藍色『ＺＭ』者則為帝王成公司申報的貨物，而前述遭基隆
      關稅局查獲夾藏紅豆者均為外包裝為藍色『ＺＭ』標示者。該批遭基隆關稅局
      查獲夾藏紅豆之硫酸鈉，依據船公司裝船資料中船艙貨物配置圖顯示實際貨主
      應係帝王成公司負責人甲○○」等語；又於檢察官偵訊中證稱：「那些紅豆應
      該是帝王成公司的，兩家公司是我一起報關，是坐同一艘船。紅色標示是協明
      的，黑色藍色是帝王成的，查到是藍色帝王成公司的」等語（九十三年五月二
      十日偵訊筆錄，見偵查卷第一二七頁）。
    3.證人高永生即協明公司總經理之證述：高永生於警詢中（九十三年三月二十六
      日調查筆錄，見偵查卷第二二頁）：「本公司與帝王成公司申報進口之硫酸鈉
      係以艙位及嘜頭作為區分，本公司報運進口之硫酸鈉外包裝上註記紅色『ＺＭ
      』嘜頭，帝王成公司報運進口之硫酸鈉外包裝上則註記藍色『ＤＷ』或『ＺＭ
      』嘜頭。本公司申報進口之該批硫酸鈉其艙位係於第一艙，但基隆關稅局查獲
      夾藏紅豆之硫酸鈉係於第二艙，另外本公司報運進口之硫酸鈉，國外供貨商標
      示之嘜頭均為紅色『ＺＭ』嘜頭，但基隆關稅局查獲夾藏紅豆之硫酸鈉均係藍
      色『ＤＷ』或『ＺＭ』嘜頭」，並於檢察官偵訊中證稱：「我們公司都是用紅
      色『ＺＭ』的標示」等語（九十三年五月二十日偵訊筆錄，見偵查卷第一二七
      頁）。
  (三)書證及物證：
    1.帝王成公司九十三年一月五日申報進口之進口報單一份（報單號碼：ＡＡ／九
      二／七○八二／○○○二號，附於偵查卷第八頁），該進口報單申報進口貨物
      大陸產製硫酸鈉一千八百九十八袋，總重：一百八十九萬八千公斤。
　　2.基隆關稅局緝獲本案私運進口貨物紅豆照片四幀（附於偵查卷第二九頁至第三
      十頁）。
    3.「連雲港中土物產國際貿易有限公司」九十三年一月十四日致協明化工股份有
        限公司函一份（附於偵查卷第五七頁），該函敘述略謂：(1)我司一向都以紅
        色ＺＭ做為發貴司（按即指協明公司）的嘜頭標示，由於帝王成公司要貨急
        ，我司備袋不多，便將藍字、黑字袋以及ＤＷ嘜頭袋拿來包裝給帝王成的貨
        。(2)經帝王成甲○○老板再三請託，我司方同意在發貨時混裝約六十多噸的
        紅小豆於元明粉中，並聲明以藍字為區分標示。
    4.帝王成公司之公司登記基本資料查詢表一份（附於偵查卷第三一至三三頁）。
    5.法務部調查局航業海員調查處九十三年五月二十一日航處防字第○九三五二六
      ○四四九○號函（附於偵查卷第二○三頁）略以：本案據財政部關政司督察室
      回覆本件申報進口貨品為大陸產製硫酸鈉一批，故該批經基隆關稅局查獲夾藏
      之紅豆亦據以認定產地係中國大陸。
    6.基隆關稅局九十三年第00000000號處分書一份（附於偵查卷第二○四
　　　頁），該處分書已載明本件查獲進口之大陸紅豆未列載於進口報單上，其總重
      量為六萬三千六百公斤，完稅價格為一百五十一萬七千六百八十七元，且該批
      貨物已經該局處分沒入。
三、論罪及科刑之理由：
　(一)查紅豆係行政院依懲治走私條例第二條第四項規定公告之「管制物品項目及其數
    額」表（九十二年十月二十三日修正公告）丙項管制進口物品第五款所列之種子
    （球）類，被告甲○○明知其情，而以夾藏於正常進口貨物中之方法，一次私運
    管制進口物品紅豆六萬三千六百公斤（完稅價格為一百五十一萬七千六百八十七
    元），核其所為，係犯懲治走私條例第二條第一項之私運管制物品進口逾公告數
    額罪。又按香港、澳門回歸中國（大陸）後，為規範及促進臺灣地區與香港、澳
    門之經貿、文化及其他關係，已特別制定香港澳門關係條例，明定臺灣地區與香
    港或澳門貿易，得以直接方式為之，並於臺灣地區與大陸地區直接通信、通航或
    通商前，得視香港或澳門為第三地，排除臺灣地區與大陸地區人民關係條例在香
    港、澳門之適用；且香港為世界貿易組織之會員，乃一獨立關稅領域，香港澳門
    關係條例第三十五條第二項、第三項復規定，輸入或攜帶進入台灣地區之香港或
    澳門物品，以進口論，輸往香港或澳門之物品，以出口論，分別依輸入物品、輸
    出物品有關法令之規定辦理；從而自香港、澳門私運管制物品逾公告數額，自應
    逕依懲治走私條例第二條第一項論處（最高法院九十三年五月十一日第三次刑庭
    會議決議參照）。是故，本件被告自香港私運管制物品逾公告數額，無庸贅為引
    用懲治走私條例第十二條之規定論罪，附此敘明。
  (二)被告前因持有第二級毒品案件，經臺灣士林地方法院以八十九年度簡字第一五五
    號判處有期徒刑三月確定，於九十年四月三十日易科罰金執行完畢，有被告全國
    前案紀錄表一份在卷可按，其於受前開有期徒刑執行完畢後五年內，再犯本件有
    期徒刑以上之罪，為累犯，應依刑法第四十七條規定加重其刑。
　(三)本院審酌被告圖為在農曆年關前私運紅豆進口牟利之動機，其私運之物品係經濟
　　作物，危害尚非劇烈，然其數量頗巨，對於我國關務及關稅所生之危害及被告犯
    後坦承犯行具有悔意之態度等一切情狀，量處如主文所示之刑，以示懲儆。
　(四)本件私運進口之貨物紅豆六萬三千六百公斤，已經基隆關稅局依海關緝私條例第
    三十六條第三項規定予以沒入，有基隆關稅局九十三年第00000000號處
    分書一份（附於偵查卷第二○四頁）在卷可稽，爰不另為沒收之宣告，應併予敘
    明。
四、適用之法律依據：
    刑事訴訟法第二百七十三條之一第一項、第二百八十四條之一、第二百九十九條
    第一項前段，懲治走私條例第二條第一項、第十一條，刑法第四十七條。
本案經檢察官乙○○到庭執行職務。
中　　　華　　　民　　　國　　九十三　　年　　　八　　　月　　二十七　　日
                                臺灣基隆地方法院刑事第一庭
                                        　　　　法　官  蔡岱霖
右正本證明與原本無異。
對於本件判決如有不服，應於收受送達後十日內，向本院提出上訴書狀，上訴於臺灣
高等法院，並按他造當事人之人數附具繕本。
                                        　　　　書記官  明祖斌
中　　　華　　　民　　　國　　九十三　　年　　　八　　　月　　二十七　　日
附錄：
本判決論罪之法條全文
懲治走私條例第二條第一項
私運管制物品進口、出口逾公告數額者，處七年以下有期徒刑，得併科新臺幣三百萬
元以下罰金。
